【裁判字號】    98,訴,1379
【裁判日期】    981125
【裁判案由】    毒品危害防制條例
【裁判全文】
臺灣高雄地方法院刑事判決              98年度訴字第1379號
公  訴  人  臺灣高雄地方法院檢察署檢察官
被      告  乙○○
上列被告因違反毒品危害防制條例案件，經檢察官提起公訴（98
年度毒偵字第4107號），被告於本院準備程序中為有罪之陳述，
經合議庭裁定由受命法官依簡式審判程序獨任審理，本院判決如
下：
    主  文
乙○○施用第一級毒品，累犯，處有期徒刑拾月；又施用第二級
毒品，累犯，處有期徒刑陸月。應執行有期徒刑壹年貳月。
    事 實 及 理 由
一、乙○○於：(一)民國91年間因施用毒品案件，經本院裁定命入
    勒戒處所施以觀察、勒戒，勒戒期滿因無繼續施用毒品傾向
    ，於91年9 月27日釋放出所，而於91年10月11日勒戒期滿執
    行完畢；(二)另於93年間因竊盜案件，經本院以93年度簡字第
    83號判處有期徒刑8 月，緩刑2 年確定，復於同年間因施用
    毒品、竊盜案件，經本院以93年度訴字第2949號、94年度易
    字第612 號分別判處有期徒刑9 月、5 月確定，再於同年間
    另因竊盜案件，經本院以93年度簡字第3955號判處有期徒刑
    6 月確定，嗣經撤銷上開緩刑，並接續執行，於95年7 月13
    日縮短刑期假釋出監；(三)另於95年間再因竊盜、施用毒品等
    案件，經本院以95年度易字第2038號及臺灣高等法院高雄分
    院以96年度上訴字第6 號分別判處有期徒刑7 月、8 月確定
    ，復於96年間因竊盜等案件，經本院以96年度易字第791 號
    分別判處有期徒刑4 月、8 月確定，而於同年間再因竊盜等
    案件，經本院以96年度易字第1326號分別判處有期徒刑5 月
    、7 月及7 月確定，復於同年間再因竊盜案件，經本院以96
    年度簡字第5379號判處有期徒刑4 月確定，上開8 罪嗣均經
    減刑，並裁定定其應執行刑為有期徒刑1 年8 月確定；(四)再
    於96年間因竊盜案件，經本院以96年度簡字第6699號判處有
    期徒刑5 月，減刑為有期徒刑2 月又15日確定，並與上開應
    執行刑有期徒刑1 年8 月接續執行，另撤銷上開假釋，接續
    殘刑7 月又18日，而於98年3 月29日縮短刑期執行完畢。詎
    猶不知悔改，明知海洛因及甲基安非他命分別係毒品危害防
    制條例第2 條第2 項所列之第一級及第二級毒品，不得非法
    持有、施用，仍於上開觀察、勒戒執行完畢釋放後5 年內，
    再於93年間因施用毒品案件，經本院以94年度易字第612 號
    分別判處有期徒刑5 月確定後，復基於施用第一級毒品海洛
    因之犯意，於98年5 月28日上午8 時許，在其位於高雄縣燕
    巢鄉○○村○○路1028號住處之2 樓房間內，將第一級毒品
    海洛因摻水以注射針筒注射手臂靜脈之方式，施用第一級毒
    品海洛因1 次；另又基於施用第二級毒品甲基安非他命之犯
    意，於98年5 月28日上午8 時5 分許，在其上開住處，將第
    二級毒品甲基安非他命摻水以注射針筒注射手臂靜脈之方式
    ，施用第二級毒品甲基安非他命1 次。嗣於98年5 月28日上
    午11時40分許因另案在高雄縣梓官鄉○○村○○○段190 之
    1 地號工寮為警查獲，並經乙○○同意採尿送驗查獲。
二、本件被告乙○○所犯為死刑、無刑徒刑或最輕本刑為3 年以
    上有期徒刑以外之罪，其於準備程序中就被訴犯罪事實，為
    有罪之陳述，經法官告知簡式審判程序之旨，並聽取當事人
    之意見後，依刑事訴訟法第273 條之1 第1 項規定，裁定由
    受命法官獨任進行簡式審判程序，合先指明。
三、上揭犯罪事實，業據被告乙○○於本院審理時均坦承不諱（
    見本院訴字卷第27、36頁），並有高雄縣政府警察局甲○分
    局梓官分駐所毒品案件嫌犯尿液採證檢驗對照表、台灣檢驗
    科技股份有限公司98年6 月15日濫用藥物尿液檢驗報告各 1
    份在卷可稽（見警卷第3 、4 頁）。是本件被告之自白已有
    相當之證據資料予以補強，且與事實相符，應堪採認。
四、按毒品危害防制條例於92年7 月9 日修正公布，自93年1 月
    9 日施行，其中第20條、第23條將施用毒品之刑事處遇程序
    ，區分為「初犯」及「5 年內再犯」、「5 年後再犯」。依
    其立法理由之說明：「初犯」，經觀察、勒戒或強制戒治後
    ，應為不起訴處分或不付審理之裁定；經觀察、勒戒或強制
    戒治執行完畢釋放後，「5 年內再犯」者，因其再犯率甚高
    ，原實施之觀察、勒戒及強制戒治既已無法收其實效，爰依
    法追訴或裁定交付審理。至於經觀察、勒戒或強制戒治執行
    完畢釋放後，「5 年後再犯」者，前所實施之觀察、勒戒或
    強制戒治已足以遮斷其施用毒品之毒癮，為期自新及協助其
    斷除毒癮，仍適用「初犯」規定，先經觀察、勒戒或強制戒
    治之程序。從而依修正後之規定，僅限於「初犯」及「5 年
    後再犯」二種情形，始應先經觀察、勒戒或強制戒治程序。
    倘被告於5 年內已再犯，經依法追訴處罰，縱其第3 次（或
    第3 次以上）再度施用毒品之時間，在初犯經觀察、勒戒或
    強制戒治執行完畢釋放5 年以後，已不合於「5 年後再犯」
    之規定，且因已於「5 年內再犯」，顯見其再犯率甚高，原
    實施觀察、勒戒或強制戒治，已無法收其實效，即應依該條
    例第10條處罰（最高法院95年5 月9 日95年度第7 次刑事庭
    會議決議參照）。經查，本件被告乙○○前於91年間因施用
    毒品案件，經本院裁定命入勒戒處所施以觀察、勒戒，勒戒
    期滿因無繼續施用毒品傾向，於91年9 月27日釋放出所，而
    於91年10月11日勒戒期滿執行完畢，另於93年間復因施用毒
    品案件，經本院以93年度訴字第2949號判處有期徒刑9 月確
    定之事實，有臺灣高雄地方法院檢察署刑案查註紀錄表及臺
    灣高等法院被告前案紀錄表各1 紙附卷可稽，是被告雖係於
    上開觀察、勒戒執行完畢釋放5 年後再犯本罪，然其前次所
    犯本院93年度訴字第2949號施用毒品案件，係在上開觀察、
    勒戒執行完畢後5 年內所為，而屬「5 年內再犯」之情形，
    依最高法院上開決議之意旨，被告本件施用海洛因、甲基安
    非他命之犯行，即應依法論科。從而，本案事證明確，被告
    犯行堪予認定，應依法論科。
五、查海洛因及甲基安非他命分別係毒品危害防制條例第2 條第
    2 項所稱之第一級及第二級毒品，不得非法持有及施用。核
    被告乙○○所為，係犯毒品危害防制條例第10條第1 項之施
    用第一級毒品罪及同條第2 項之施用第二級毒品罪。被告持
    有第一級毒品海洛因及第二級毒品甲基安非他命之低度行為
    ，已為施用之高度行為所吸收，不另論罪。被告所犯上開 2
    罪間，犯意各別，罪名互殊，應分論併罰。另被告有如犯罪
    事實所載遭判處有期徒刑以上之刑之前科紀錄，而於98年 3
    月29日縮短刑期執行完畢，有臺灣高等法院被告前案紀錄表
    1 紙附卷可稽，被告於上開有期徒刑執行完畢5 年內，故意
    再犯本件有期徒刑以上之罪，為累犯，應依刑法第47條第 1
    項規定，加重其刑。爰審酌被告曾觸犯施用毒品之犯行，雖
    經觀察、勒戒程式，仍未能斷戒施用毒品惡習，顯見其戒治
    意志不堅，缺乏勒戒動機，本應從重量刑以收刑罰教化之效
    ，惟念其施用毒品係對己身殘害，並未造成他人具體危害，
    且能於犯後坦承犯行，態度尚稱良好等一切情狀，酌情分別
    量處如主文所示之刑，並定其應執行之刑，以示儆懲。
據上論斷，應依刑事訴訟法第273 條之1 第1 項、第284 條之 1
、第299 條第1 項前段，毒品危害防制條例第10條第1 項、第 2
項，刑法第11條前段、第47條第1 項、第51條第5 款，判決如主
文。
本案經檢察官丙○○到庭執行職務。
中    華    民    國    98    年    11    月    25    日
                      刑事第五庭      法  官  陳盈吉
以上正本證明與原本無異。
如不服本判決，應於判決送達後10日內，向本院提出上訴狀。
中    華    民    國    98    年    11    月    25    日
                                      書記官  陳展榮
附錄本判決論罪科刑法條：
毒品危害防制條例第10條
施用第1級毒品者，處6月以上5年以下有期徒刑。
施用第2級毒品者，處3年以下有期徒刑。


司法院資訊處製作；財團法人民間司法改革基金會備份。
